臺灣高雄地方法院刑事判決　　　　　　　　　　　　九十二年度訴字第二六九七號
　　公　訴　人　臺灣高雄地方法院檢察署檢察官
　　被　　　告　丙○○
　　選任辯護人　林復華律師
　　　　　　　　林柏瑞律師
　　被　　　告　庚○○
　　選任辯護人　陳旻沂律師
　　　　　　　　吳艾黎律師
右列被告等因違反貪污治罪條例等案件，經檢察官提起公訴（九十二年度偵字第九九
九七號），本院判決如左：
    主  文
丙○○、庚○○均無罪。
    理  由
一、公訴意旨略以：被告丙○○自民國七十一年間起至九十一年七月間止，擔任高雄
    市前鎮區明孝里里長，被告庚○○則自七十九年至九十一年間，擔任該里之里幹
    事，均為依據法令從事公務之人員。緣九十年七月十一日，高雄市發生潭美水災
    ，高雄市政府依據「高雄市防救天然災害及善後處理自治條例」（下稱救災自治
    條例）規定，透過各區公所里幹事、里長及管區警員，受理及清查受災戶申請補
    助。被告丙○○明知其配偶姜洪金碖所有位在高雄市○鎮區○○里○○街一○七
    號（下稱和義街一○七號）房屋未供實際生活居住使用，與前開救災自治條例規
    定要件不符，詎被告丙○○為詐取受災戶補助款，竟與被告庚○○共同基於詐取
    財物之犯意聯絡，由被告丙○○代其妻姜洪金碖填寫「高雄市七一一水災積水財
    物受損致影響生計申請調查表」（下稱水災受損調查表）及「居住事實證明書」
    後，逕自於「居住事實證明書」之里長欄內蓋印證明，虛偽表示姜洪金碖確居住
    於「高市○鎮區○○里○○街一○七號」，被告庚○○因與被告丙○○係甥舅關
    係，亦明知姜洪金碖與被告丙○○並未設藉及實際居住該處，不具申請補助資格
    ，且上開「水災受損調查表」及「居住事實證明書」中所載之受災地址為「高雄
    市○鎮區○○里○○街一○七號」，並非姜洪金碖實際居住之「高雄市○鎮區○○路三九號」（下稱實業路三九號）戶籍地址，亦與調查表注意事項(二)所載：「
    住屋之認定係以實際生活居住之房舍，非供營利使用‧‧‧」之規定不符，乃為
    使被告丙○○順利獲得補助款，未會同管區警員丁○○查報，即基於里幹事之職
    務，僅依據被告丙○○所代填之「水災受損調查表」及「居住事實證明書」，逕
    為該處符合救助資格之認定，將此不實之事項，登載於職務上所掌之公文書，足
    生損害於政府機關對水災補助款核定之正確性，被告丙○○因而順利向中央政府
    及高雄市政府各詐得補助金新台幣（下同）二萬元及一萬元，因認被告二人共同
    涉犯刑法第二百十六條、第二百十三條之行使公務員登載不實文書罪嫌及貪污治
    罪條例第五條第一項第二款之利用職務詐取財物罪嫌等語。
二、按犯罪事實應依證據認定之，無證據不得認定犯罪事實，又不能證明被告犯罪或
    其行為不罰者，應諭知無罪之判決，刑事訴訟法第一百五十四條第二項、第三百
    零一條第一項分別定有明文。又事實之認定，應憑證據，如未能發現相當之證據
    ，或證據不足以證明，自不能以推測或擬制之方法，以為裁判基礎，此有最高法
    院四十年度台上字第八六號判例意旨可資參照。再認定犯罪事實，所憑之證據，
    雖不以直接證據為限，間接證據亦包括在內，然無論直接或間接證據，其為訴訟
    上之證明，須於通常一般之人均不致於有所懷疑，而得確信其為真實之程度者，
    始得據之為有罪之認定，倘其證明尚未達到此一程度，而有合理性懷疑之存在時
    ，即無從為有罪之認定，根據「罪證有疑，利於被告」之證據法則，即不得遽為
    不利於被告之認定（最高法院著有七十六年臺上字第四九八六號判例可資參照）
    。
三、公訴意旨認被告丙○○、庚○○共同涉犯刑法第二百十六條、第二百十三條之行
    使公務員登載不實文書罪嫌及貪污治罪條例第五條第一項第二款之利用職務詐取
    財物罪嫌，係以下列證據為憑：
(一)、證人丁○○九十二年三月六日調查筆錄及九十二年六月十日偵訊筆錄：證明被告
    庚○○未會同證人即警員丁○○前往受災地點查看，證人丁○○即逕自蓋印於申
    請表上。
(二)、被告庚○○九十二年四月十一日調查筆錄：證明被告庚○○未會同證人丁○○前
    往受災地點查看，證人丁○○即逕自蓋印於申請表上，另亦證明申請人姜洪金碖
    確未居住於高雄市○○街一○七號。
(三)、證人甲○○九十二年三月十五日調查筆錄及九十二年六月十日偵訊筆錄、證人辛○○九十二年三月八日調查筆錄、戶籍謄本一份、臺灣電力公司及台灣省自來水
    公司函文各一份：證明申請人姜洪金碖確未居住於高雄市○○街一○七號。
(四)、「高雄市七一一水災積水財物受損致影響生計申請（調查）表」、「居住事實證
    明書」各一份、「高雄市前鎮區潭美七一一水災救濟名冊」二份、「高雄市政府
    天然災害救助金發放標準」一份：證明被告二人確有詐取得財物之犯行。
四、訊據被告丙○○固不否認曾代其妻姜洪金碖填寫「水災受損調查表」及為姜洪金
    碖出具「居住事實證明書」，並提向高雄市政府申請受災補助，因而取得中央及
    地方補助款共三萬元之事實；被告庚○○固坦承係依據被告丙○○提出之「水災
    受損調查表」、「居住事實證明書」，以認定姜洪美碖提出之補助申請符合救助
    條件，並為姜洪金碖領得三萬元補助款之事實，惟均堅詞否認有何共同利用職務
    詐取財物之貪污犯行，被告丙○○辯稱：我是依規定申請的，和義街一○七號房
    屋是我太太姜洪金碖所有，該處平日供作堆放白米之倉庫使用，因該處曾遭竊，
    所以我與我太太、兒子晚上都會輪流到該屋睡覺、看顧白米，七一一水災時，該
    屋確實有淹水，屋內白米遭淹水後發臭棄置、馬達損壞也無法修理，我認為該屋
    符合申請補助之資格，所以才提出申請，沒有利用職務詐取財物等語；被告庚○○則辯稱：我當時有與該里之管區警員丁○○帶著捲尺，到申請和義街一○七號
    房屋測量積水高度，並查看該屋有無人居住使用，並依據里長書立之居住證明與
    切結書，轉呈區公所代以申請補助等語。經查：
(一)、證據能力部分：
(1)、被告庚○○辯護人為被告庚○○辯護稱：證人丁○○、甲○○、辛○○在法務部
    調查局高雄市調查處（下稱高雄市調處）所為之陳述，均屬被告以外之人於審判
    外之陳述，為傳聞證據，無證據能力等語。惟按被告以外之人（含共同被告、共
    犯、被害人、證人等）於審判外之言詞或書面陳述，除法律有規定者外，不得作
    為證據，新修正刑事訴訟法第一百五十九條固定有明文，考諸上開規定之立法意
    旨，係在排除傳聞證據，落實直接審理主義、言詞審理主義，及確保當事人之反
    對詰問權。又被告以外之人於司法警察官、司法警察調查中之陳述，性質上固屬
    傳聞證據，惟依刑事訴訟法第二百二十九條至第二百三十一條之一之規定，司法
    警察官、司法警察具有調查犯罪嫌疑人犯罪情形及蒐集證據等職權，若其等所作
    之筆錄毫無例外全無證據能力，當有悖於刑事訴訟實體真實發見之訴訟目的，是
    為補救上開採納傳聞法則，造成之不合理情形，另增訂刑事訴訟法第一百五十九
    條之二：「被告以外之人於檢察事務官、司法警察官或司法警察調查中所為之陳
    述，與審判中不符時，其先前之陳述具有較可信之特別情況，且為證明犯罪事實
    存否所必要者，得為證據」，即於符合前開法律所列條件下，仍承認上開供述之
    證據適格，合先敘明。
(2)、查，證人丁○○於高雄市調處詢問時證稱：「九十年七月十一日前後期，時任明
    孝里里長的丙○○戶籍地和實際住址及里長的服務處均設立於高雄市○鎮區○○
    里○○路三十九號，至於丙○○之妻姜洪金碖為何會提住在高雄市○鎮區○○里
    ○○街一○七號的不實前述七一一水災財物受損致影響生計申請調查表，且庚○○里幹事會審核通過獲得高雄市政府補助，原因我不清楚」等語，與其審判中於
    本院審理時證稱：「（問：七一一水災前，是否知道丙○○住那裡？）我不知道
    他住在哪裡，因為那不是我的管區‧‧‧我只知道他的辦公室在實業路上」等語
    不符；證人辛○○於高雄市調處詢問時證稱：「九十年七月十一日，我在前述地
    點擔任管區前後時間，時任明孝里里長的丙○○和其妻姜洪金碖二人的戶籍與住
    址，包含里長的辦公室，皆設在高雄市○鎮區○○里○○路三十九號，並未設籍
    或居住於其他地方」等語，核與其審判中於本院證述有關並不知情晚上是否有人
    居住於高雄市○鎮區○○里○○街一○七號等語，不相吻合；另證人甲○○於高
    雄市調處詢問時證稱：「我擔任明孝里和義街、實業路地區管區警員期間，和義
    街一○七號皆是空屋，從沒有人居住或開店或作其他用途」、「我擔任明孝里和
    義街等管區期間，明孝里里長丙○○妻姜洪金碖的戶籍、住址、服務處，皆在明
    孝里實業路三九號」、「在我擔任該地區管區警員以來，該址即是空屋，沒有人
    居住，原因為該屋實在是太老舊了，外牆、大門、建築屋壁皆已剝落，除非重建
    ，實在無法住人」等語，與其審判中於本院證稱：「（問：你認為和義街一○七
    號是否有人居住？）是一個舊房子，鐵門都關起來，看不出來是否有人居住」、
    「我是從房子外表看，我認為沒有住」等語，亦有不符。惟證人丁○○、辛○○
    、甲○○於本院均證稱渠等於高雄市調查處所為之陳述，均出自於自由意識，未
    受強暴、脅迫等非法取證之情事；參以證人丁○○、甲○○、辛○○於接受高雄
    市調查處詢問時，分別任職高雄市政府警察局前鎮分局草衙派出所、前鎮街派出
    所管區警員、警備隊隊員乙節，業據證人丁○○、甲○○、辛○○於本院證述綦
    詳，則上開三位證人既均身為司法警察，高雄市調處調查員於行使職務時，應無
    對同為執法人員之證人施威脅利誘以取證之理，從而，上開三位證人於高雄市調
    查處所為之陳述，對於甫發生之人、事、物記憶最為清晰，正確可信度較高，亦
    查無任何外力介入，依其各該陳述時之外部附隨環境或條件判斷，應具有特別可
    信之情形，且為證明被告犯罪事實之存否所不可欠缺，是依上開法條說明，本院
    認證人丁○○、甲○○、辛○○於高雄市調處所為之陳述，具有證據能力。
(二)、實體部分：
(1)、高雄市於九十年七月十一日發生「潭美水災」，高雄市政府乃依據「高雄市防救
    天然災害及善後處理自治條例」、「高雄市政府天然災害救助金發放標準表」、
    「行政院補助高雄市七一一水災特別救濟金發放標準表」與「高雄市七一一水災
    災害救助答客問」規定，辦理該次水災受災戶之補助款申請事宜等情，業據證人
    即民孝里第四鄰實際鄰長乙○○、證人即案發當時社會課課長戊○○、證人即案
    發當時負責主辦補助事宜之高雄市前鎮區公所里幹事子○○於本院證述屬實，復
    有高雄市政府九十三年二月十一日之高市府社二字第○九三○○○五四六五號函
    、高雄市前鎮區公所九十三年三月十五日之高市前區社字第○九三○○○三○九
    三號函等附卷可稽。依上開「高雄市防救天然災害及善後處理自治條例」、「高
    雄市政府天然災害救助金發放標準表」、「行政院補助高雄市七一一水災特別救
    濟金發放標準表」之規定，受災補助標準為「依前條災害經調查屬實並在本市設
    有戶籍或報有流動戶口，居住於現地者，按現住人口數額發給救濟金，其發給標
    準另定之」、「住屋積水達五十公分以上，財物受損致影響生計者，每人救濟金
    額為五千元，每戶以五口為限（行政院救濟金發放標準則為每戶二萬元）」、「
    發放標準以設籍本市並實際居住受災地點者為限」，另參諸「高雄市七一一水災
    災害救助答客問」載明：「Ｑ：何種情況可以申請救助？Ａ：因水災而致戶內人
    口死亡、失蹤或重傷者，或住屋倒塌、住戶積水達五十公分以上而致財物損失影
    響生計者可以申請救助。同時受災戶須設籍且有實際居住事實才可提出申請」等
    語，足認人民需設籍於高雄市，且實際居住於受災地（設籍地為高雄市即可，無
    庸與實際居住之受災地同），因水災而致住屋積水達五十公分以上致財物損失影
    響生計者，即得向高雄市政府申請高雄市七一一水災救助金，合先敘明。
(2)、茲有疑義者，乃被告丙○○之妻姜洪金碖所有，位於高雄市○鎮區○○里○○街
    一○七號之房屋，是否符合上開申請水災補助之要件？按「高雄市政府天然災害
    救助金發放標準表」、「行政院補助高雄市七一一水災特別救濟金發放標準表」
    之備註欄均載明：「一住屋之認定係以實際生活居住之房舍，非供營利使用，並
    自屋內地板起算，含臥室、客廳、飯廳及連棟之廚廁為限。餘地下室、畜舍、『
    倉庫』、工寮、工廠、商店、騎樓、違建戶‧‧‧等及非與住屋連棟之廚廁，不
    得列入計算」等語，另就「住屋兼商店」可否申請受災補助乙節？「高雄市七一
    一水災災害救助答客問」亦載明：「原則上不可以，因為工廠、商店均為營利性
    質‧‧‧若確實有居住事實又無其他居所者，可從寬認定為住屋，惟樓上為住家
    、樓下為商店，不影響住家生活者不在救助範圍內」等語，再核之高雄市政府上
    開高市府社二字第○九三○○○五四六五號函敘：「未有實際居住於災害發生地
    且該處僅堆放貨物，依規定並不符合發放災害救助金之條件」之事實，可認符合
    受災補助之「住屋」，限於實際生活居住且非供營利使用之房舍，住屋兼商店或
    倉庫、工廠者，除非確實居住於該處又別無其他住所者，始合乎「住屋」之要件
    。又樓上為住屋，樓下為商店，不影響住家生活者，或未實際居住於災害發生地
    且該處僅堆放貨物者，均不符合受災救助標準。查，被告丙○○於高雄市調處詢
    問時及於偵查中、本院審理時均供稱：和義街一○七號一樓係供作堆放白米之用
    ，因該處白米曾遭竊，故常與其妻、兒輪流至該屋二樓睡覺並看顧白米，平時吃
    飯、洗澡、看電視等生活起居都在實業路三九號等語，核與證人姜洪金碖於偵查
    中證稱有關其與被告丙○○均居住於實業路三九號，和義街一○七號房屋一樓於
    七一一水災前係供作堆放白米包之用，晚間二人會至和義街一○七號「二樓」睡
    覺，以看顧米包等語，大致相符；雖證人癸○○、己○○於本院證稱渠等常於晚
    上至和義街一○七號與被告丙○○泡茶、聊天等語，與被告丙○○供述及證人姜
    洪金碖證述有關二人僅至和義街一○七號睡覺之情節不符，本院尚難採信外，就
    證人癸○○、己○○於早晚曾見被告丙○○夫妻二人於和義街房屋出入之事實，
    證人癸○○、己○○於本院之證詞，經核與被告丙○○、證人姜洪金碖上開供詞
    及證詞，大致相符，是本院認被告丙○○、姜洪金碖平日生活起居之處所，係在
    實業路三九號，二人僅於晚間始輪流至和義街一○七號「二樓」睡覺，以管顧白
    米等情，應堪認定。綜合上情，七一一水災發生時，和義街一○七號房屋「一樓
    」係供堆放白米包以之作為「倉庫」使用，具有營利性質，被告丙○○及證人姜
    洪金碖係於該處「二樓」睡覺，然七一一水災時，該屋淹水雖深達六十公分，惟
    僅淹沒部分白米包，則被告丙○○及證人姜洪金碖晚上「睡覺」之二樓，並未遭
    水淹沒，亦無任何生活必需品受有損害，足見該水災並未影響被告丙○○及證人
    姜洪金碖之「住家」生活，依前揭說明，證人姜洪金碖所有之和義街一○七號房
    屋之條件，自不符合前述有關災害補助規定之要件，而不在受災補助範圍之內。
(3)、和義街一○七號不在「七一一水災」受災救助範圍之內，而被告丙○○代其妻姜
    洪金碖填寫「水災受損調查表」，並逕自於「居住事實證明書」之里長欄內蓋印
    證明，表示證人姜洪金碖確居住於和義街一○七號，將之交付予被告庚○○，由
    被告庚○○提出予高雄市政府，被告丙○○因而向中央政府及高雄市政府各申請
    得補助金二萬元及一萬元之事實，均據被告二人於本院所自承，復有高雄市七一
    一水災積水財物受損致影響生計申請調查表、居住事實證明書、行政院及高雄市
    政府社會局之高雄市前鎮區潭美七一一水災災戶救濟名冊各一份附卷可憑，固堪
    以認定，惟按行為非出於故意或過失者，不罰，刑法第十二條第一項定有明文。
    查高雄市政府發放七一一水災災害救助金之條件，雖限於「實際生活居住」且「
    非供營利使用」之房舍，樓上為住屋，樓下為商店，不影響住家生活者，或未實
    際居住於災害發生地且該處僅堆放貨物者，均不符合受災救助標準，業如前述，
    惟參查證人即高雄市前鎮區公所社會課課長戊○○於本院證稱：「（問：如同一
    棟房屋，一樓當倉庫，二樓居住，是否補助？）補助」等語，然該房屋情形如予
    補助，顯與上開規定不符，足見任水災受災補助承辦單位課長職務之戊○○，就
    上開情形之房屋，猶未能分辨而誤認符合補助規定，則承辦受災補助之下級階層
    公務員對於上開法令理解、適用發生誤解之情形，即非無可能。再觀諸被告丙○○提出之「高雄市七一一水災積水財物受損致影響生計申請調查表」第六項「住
    屋內積水致財物損失清單」欄所載：「白米一二○○ＫＧ、馬達二」等內容，可
    知被告丙○○提出財物受損清單中所列一千二百公斤白米及馬達二個，一望即知
    均非供自己日常生活所需之物，係具有營利性質之物品，衡諸吾人一般之生活經
    驗，倘被告丙○○確明知具有營利性質之房舍不得申請水災補助，其大可於上開
    財物損失清單中臚列一般生活必需品，如沙發、酒櫃、電視、冰箱、桌椅等物，
    無庸據實填載水災損失之財物為白米、馬達，以期能順利取得補助款，然被告丙○○卻誠實申報，益證被告丙○○迭於高雄市調查處、檢察官偵查中及本院審理
    時辯稱其主觀上認為於晚間與妻、兒輪流至和義街一○七號「二樓」睡覺，以管
    顧白米之行為，符合實際生活居住之要件等語，尚非顯不可採，足認被告丙○○
    、庚○○雖知悉證人姜洪金碖平日生活起居之重心在實業路三九號，然被告二人
    對於法規之適用，存有誤解之可能性，且該和義街一○七號房屋亦確為被告丙○○與姜洪金碖所有，其等因而誤認被告及證人姜洪金碖晚上於和義街「住宿」之
    行為，亦符合申請補助之要件，則渠二人是否有「明知」和義街一○七號不符救
    災補助要件，而仍由被告丙○○提出申請，由被告庚○○審核通過，並將該不實
    事項登載於公文書乙節，本院尚無法形成毫無合理懷疑之確信。
(4)、證人甲○○、辛○○於高雄市調查處均證稱：七一一水災時，高雄市○鎮區○○
    里○○街一帶之房屋，確有淹水之情形等語，核與證人即當時居住於和義街一○
    五號、一○三號、六六號居民癸○○、吳添、乙○○於本院亦均證稱有關渠等之
    房屋於七一一水災時，確實遭逢淹水達五十公分以上，因此受有損害並分別提出
    補助申請等語，大致相符；另觀諸行政院及高雄市政府社會局之高雄市前鎮區潭
    美七一一水災災戶救濟名冊所示，高雄市○鎮區○○里○○街一○七號附近之居
    民，確均因水災受損而申請救災補助，準此，可認證人姜洪金碖所有位在和義街
    一○七號之房屋，於七一一水災時，亦確積水達五十公分以上。又被告丙○○於
    本院供稱：七一一水災時，和義街一○七號房屋內堆放之白米因淹水而受有損害
    等語，經核與證人癸○○、吳添、己○○於本院證稱：被告丙○○於和義街一○
    七號內堆放白米包等語，及證人吳添於本院證稱：曾看見被告丙○○於和義街一
    ○七號搬米進出等語，大致相符，可認被告丙○○所有堆放於和義街一○七號內
    之白米，確因七一一水災之積水而受有損害，是被告丙○○主觀上認位於和義街
    一○七號房屋確因積水致財物受有損害，且該房屋係自己所有，復係位於淹水受
    災地區，因而提出補助之申請，姑不論和義街一○七號是否符合申請補助之要件
    ，被告丙○○申請補助款之行為，顯難認具有為自己或他人不法所有之意圖及詐
    取補助金之故意甚明。
(5)、公訴意旨認被告庚○○因與被告丙○○係甥舅關係，被告庚○○即為被告丙○○
    詐領得受災補助金三萬元。惟被告庚○○既為高雄市前鎮區明孝里里幹事，係依
    據法令從事公務之人員，其未自被告丙○○處獲得任何報酬、對價，衡之貪污治
    罪條例第五條第一項第二款利用職務詐取財物罪係七年以上有期徒刑之罪，刑罰
    甚重，則被告庚○○是否甘冒涉犯重罪而身陷牢獄之風險，僅憑其與被告丙○○
    為甥舅關係之薄弱理由，即願意為證人姜洪金碖登載不實文書，施用詐術而詐取
    補助款，亦顯有合理之懷疑。
(6)、被告庚○○於本院供稱：當時區公所通知我們里幹事到各里里辦公室集合，也通
    知派出所警員前往，我就與丁○○警員拿著捲尺，從草衙中街九三巷量起，量到
    和義街一○七號時，我們也有進去量，才量得積水六十公分等語，核與證人丁○○於本院證稱：「（問：是否記得當時到和義街一○七號勘查情形？）如果針對
    一○七號可能不記得，我記得確實有到過和義街勘查過，但特定的門牌，哪一戶
    整個情形，我就不很清楚」、「當時我們到有申請的受災戶去看，看有無水淹的
    痕跡，當時有測量深度。庚○○測量時有到屋內、屋外實施測量，只要有水淹痕
    跡的地方都會測量。我當時有陪同進屋內看他測量」等語，大致相符；另證人丁○○於九十年七月二十五日十一時至十五時之勤務項目中，確實有會勘七一一水
    災災情部分乙節，亦有高雄市政府警察局前鎮分局草衙派出所九十年七月二十日
    之三七人勤務分配表一紙附卷可稽，足認被告庚○○確實曾會同管區警員丁○○
    至和義街一帶之水災現場勘查。再由被告丙○○於「高雄市七一一水災積水財物
    受損致影響生計申請調查表」中填寫住屋積水七十五公分，經被告庚○○會同警
    員丁○○實地測量後，測得積水深度為六十公分之事實，亦可證被告庚○○確有
    依規定會同警員至和義街一○七號勘查。公訴意旨認被告庚○○未會同警員即逕
    自認和義街一○七號符合補助規定，容有誤會。
(7)、證人戊○○於本院證稱：「（問：如果一個人有二戶房子，有一戶設籍，一戶未
    設籍，二戶都有實際居住，也都受災，是否二戶都可申請補助？）法令並無規定
    ，但如果實際居住，依我承辦的意見，認為應該可以」等語，是被告庚○○雖於
    本院供稱知悉證人姜洪金碖平日生活起居均在實業路三九號，惟被告丙○○及證
    人姜洪金碖晚上輪流至和義街一○七號睡覺、看顧白米之事實，業經本院認定如
    前，且證人姜洪金碖復出具「居住事實證明書」，表示居住於和義街一○七號，
    則被告庚○○主觀上認證人姜洪金碖一人有二棟房屋，二戶均有實際住居之事實
    ，進而審核通過和義街一○七號之房舍符合受災補助之要件，被告庚○○主觀上
    應乏明知為不實事項，仍將之登載於職務上所掌公文書之犯意及有利用職務詐取
    財物之故意。
四、綜上所述，證人姜洪金碖所有位在高雄市○鎮區○○里○○街一○七號房屋雖不
    符合七一一水災受災戶申請補助要件，然並無積極證據足資證明被告二人有何為
    自己或他人不法所有之意圖，及利用職務機會詐取財物之故意，而證人姜洪金碖
    與被告丙○○確實於晚間至和義街一○七號睡覺，被告二人顯有誤認所謂「實際
    居住」要件等相關補助規定之可能，另被告庚○○確依規定會同警員丁○○至和
    義街一○七號勘查，準此，均難認被告二人有明知不實事項，仍登載於被告庚○○職務上所掌之公文書，並提出行使以之為詐術而詐取得補助款之犯行。此外，
    公訴人提出之積極證據，尚無法使本院對被告二人涉犯利用職務詐取財物罪及行
    使公務員登載不實文書罪部分，形成毫無合理懷疑之確信，不能證明被告二人犯
    罪，自應由本院為被告二人無罪判決之諭知。
據上論斷，應依刑事訴訟法第三百零一條第一項前段，判決如主文。
本案經檢察官壬○○到庭執行職務。
中      華      民      國    九十三    年      八      月    二十    日
                                  臺灣高雄地方法院刑事第二庭
                                      審判長法  官  莊崑山
                                            法  官  黃宣撫
                                            法  官  曾鴻文
右正本證明與原本無異。
如不服本判決，應於判決送達後十日內，向本院提出上訴狀。
                                            書記官    王高山
中    華    民    國      九十三      年      八      月      二十四    日
